【裁判字號】    99,交聲,3329
【裁判日期】    991231
【裁判案由】    聲明異議
【裁判全文】
臺灣臺中地方法院刑事裁定            99年度交聲字第3329號
原處分機關  交通部公路總局臺中區監理所
異  議  人  賴小蓓
即受處分人
上列受處分人因違反道路交通管理處罰條例案件，對於交通部公
路總局臺中區監理所民國99年7月2日所為之處分（中監違字第裁
60-ZAQ106929號裁決書），聲明異議，本院裁定如下：
    主    文
異議駁回。
    理  由
一、按處理違反道路交通管理事件，有關文書送達之程序，依行
    政程序法之規定；送達，於應受送達人之住居所、事務所或
    營業所為之；於應送達之處所不獲會晤應受送達人時，得將
    文書付與有辨別事理能力之同居人、受僱人或應送達處所之
    接收郵件人員，違反道路交通管理事件統一裁罰基準及處理
    細則第5條、行政程序法第72條第1項前段、第73條第1項分
    別定有明文。又受處分人不服道路交通管理處罰條例第8條
    公路主管機關所為之處罰，得於接到裁決書之翌日起20日內
    ，向管轄地方法院聲明異議；依上開規定聲明異議之期間，
    自裁決送達之翌日起算，並得依法扣除在途期間；如遲誤該
    期間，法院即應以聲明異議不合法律上之程式，且無從補正
    ，裁定駁回，道路交通管理處罰條例第87條第1項、道路交
    通事件處理辦法第11條及第17條前段亦分別有明文。
二、經查：
（一）本件原處分機關將中監違字第裁60-ZAQ106929號裁決書交
      由郵政機關依受處分人賴小蓓之戶籍地址即台中市大里區
      （即改制前之臺中縣大里市○○○路134巷2號2樓送達，
      因未獲晤受處分人本人，而於民國99年7月5日交由該大廈
      「市寶園邸管理委員會」的「收發員」「劉吉明」代為收
      受，有原處分機關之裁決書影本及送達證書影本各1份在
      卷可稽。
（二）受處分人之戶籍自95年7月7日起就設在台中市○里區○○
      路134巷2號2樓，有戶籍個人基本資料查詢結果一份附卷
      可憑；而劉吉明既為受處分人戶籍所在大廈之接收郵件人
      員，參照前開說明，本件原處分機關業已於99年7月5日為
      合法之送達。
（三）受處分人如對原處分機關所為裁決不服欲提起異議，應於
      裁決送達之翌日起算20日內（並得依法扣除在途期間3日
      ，合計為23日），向管轄之本院聲明異議，始為適法。原
      處分機關之裁決書於99年7月5日即依法為送達，其異議期
      間加計23日，至99年7月28日屆滿，受處分人竟遲至99年8
      月16日，始向原處分機關聲明異議，有卷附蓋有原處分機
      關收文戳章之聲明異議狀可證，已逾前述20日不變期間及
      在途期間；受處分人聲明異議不合法律上之程式，且無從
      命其補正，應予駁回。
三、本件係原為受處分人所有之Q2-6365號自用小客車，於98年1
    2月2日22時31分許，行經國道一號高速公路泰山收費站北上
    第10車道，因所裝設Ｅ通機卡片餘額不足，經通知於99年1
    月25日前補繳費用；但受處分人未於期限內補繳，有「汽車
    行駛於應繳費之公路，不依規定繳費」的違規事實，經內政
    部警政署國道公路警察局第一警察隊依違反道路交通管理處
    罰條例第27條第1項之規定逕行舉發。原處分機關於99年7月
    2日，裁處其罰鍰新台幣（下）4,500元。受處分人雖表示未
    收到催繳通知單，故未能及時補繳云云。惟高速公路局委託
    遠通電收公司辦理電子收費業務，受處分人的小客車所裝設
    之Ｅ通機車卡片餘額不足，未能扣款繳納通行費；遠通電收
    公司已寄送高速公路通行費催繳通知單，由郵政機關依受處
    分人之戶籍地址即台中市○里區○○路134巷2號2樓送達，
    因未獲晤受處分人本人，而於99年1月6日交由「市寶園邸管
    理委員會」的「驗收員」代為收受，有遠通電收公司之送達
    證書影本1份在卷可證。如係代為收受的「驗收員」未轉交
    催繳通知單，以致受處分人受裁罰而受有損害，此係受處分
    人依民事法律關係得向「市寶園邸管理委員會」或「驗收員
    」所屬之保全管理公司請求損害賠償的問題，附此敘明。
四、關於原裁決之合法性：
（一）「違法行政處分於法定救濟期間經過後，原處分機關得依
      職權為全部或一部之撤銷；其上級機關，亦得為之。（以
      下略）」；「行政處分於法定救濟期間經過後，具有下列
      各款情形之一者，相對人或利害關係人得向行政機關申請
      撤銷、廢止或變更之。但相對人或利害關係人因重大過失
      而未能在行政程序或救濟程序中主張其事由者，不在此限
      。一、具有持續效力之行政處分所依據之事實事後發生有
      利於相對人或利害關係人之變更者。二、發生新事實或發
      現新證據者，但以如經斟酌可受較有利益之處分者為限。
      三、其他具有相當於行政訴訟法所定再審事由且足以影響
      行政處分者。」，行政程序法第117條前段及第128條第1
      項分別定有明文，顯見行政處分（包含行政秩序罰）於經
      法定救濟期間後，倘有上開情形，行政機關仍得予以撤銷
      或廢止，但須由原處分機關依職權，或是由處分相對人向
      行政機關申請撤銷或廢止之，始為適法。
（二）本件受處分人未依限補繳通行費，由內政部警政署國道公
      路警察局第一警察隊開立的舉發違規通知單，其指定「應
      到案日期為99年3月26日」，但上開舉發通知單送達處所
      係「臺中縣大里市○○路349之2號」，有送達證書影本附
      卷可證；該址係受處分人95年7月7日遷移前之舊址，不是
      受處分人之目前戶籍地或向監理機關申報之通訊地址，受
      處分人亦陳稱未收到該舉發通知單，卷內無證據證明該地
      址是受處分人的實際住居所或受處分人已實際收到舉發通
      知單；故受處分人無法如期到案接受裁決，不可歸責於受
      處分人。
（三）從而原處分機關依「違反道路交通管理事件統一裁罰基準
      表」之規定，以逾到案期限60日以上而逕行裁罰為由，處
      以受處分人最高罰鍰4,500元尚有未洽，應由原處分機關
      依職權自行撤銷或變更原裁決；受處分人亦得自行申請撤
      銷或變更之。
據上論斷，應依道路交通管理處罰條例第87條第2項，道路交通
事件處理辦法第17條前段，裁定如主文。
中    華    民    國    99    年    12    月    31    日
                        交通法庭  法  官  施慶鴻
以上正本證明與原本無異。
如不服本裁定，應於收受送達後5日內向本院提出抗告狀。（應
附繕本）
                                  書記官  許清源
中    華    民    國    99    年    12    月    31    日

司法院資訊處製作；財團法人民間司法改革基金會備份。
